【裁判字號】    89,易緝,221
【裁判日期】    891027
【裁判案由】    詐欺
【裁判全文】
臺灣高雄地方法院刑事判決                        八十九年度易緝字第二二一號
    公  訴  人  臺灣高雄地方法院檢察署檢察官
    被      告  丙○○
    選任辯護人  吳春生
右列被告因詐欺案件，經檢察官提起公訴（八十五年度偵字第八三九九、九七二○號
），本院判決如左：
    主  文
丙○○連續意圖為自己不法之所有，以詐術使人將本人之物交付，處有期徒刑拾月。
緩刑參年。
    事  實
一、丙○○於民國八十四年六月間，在南投縣南投市投資經營太陽神酒店，明知其酒
    店經營欠佳，已無清償能力，且甲○○可提供模特兒至其酒店表演，乃力邀甲○○投資入股，因甲○○婉拒，丙○○乃基於意圖為自己不法所有之概括犯意，向
    甲○○佯稱：伊係與南投市長與草屯鎮代會主席合資經營該酒店，該酒店日後將
    請甲○○旗下之模特兒前來表演（即請小姐至酒店坐檯服務），現須款週轉，數
    日即歸還為由，而向甲○○借款，甲○○不疑有詐，分別於八十四年六月十七日
    、同年月二十日，在台中市金鱷魚餐廳交付新台幣（下同）二十萬元，在台中市
    寶島銀行前交付四十萬元予丙○○，並於八十四年六月間分三期（每十日為一期
    ）提供模特兒數名至丙○○經營之酒店表演。詎借款屆期丙○○無法如期清償，
    交付予甲○○之支票二張（以其母趙彭菊英名義簽發之保證責任南投縣南投市信
    用合作社支票）亦於八十四年六月二十六日遭銀行退票，且丙○○除給付第一期
    之模特兒表演費十一萬九千六百元外，餘第二期之表演費九萬四千九百元及第三
    期表演費十五萬八千五百元亦未清償。甲○○至此始知受騙。
二、丙○○復同上意圖為自己不法所有之概括犯意，於八十五年三月間，利用其在高
    雄市○○○路一一九號五樓擔任福洋育樂開發股份有限公司（下稱福洋公司）執
    行長之機會，向擬應徵工作之丁○○詐稱要六萬元之工作保證金等語，丁○○不
    疑有詐，乃如數交付之。其復於八十五年四月二日，利用乙○○至福洋公司擬商
    談船務合作事宜之機會，向乙○○佯稱：要談合作須先入會參加公司會員，並繳
    交六萬元之會費等語，乙○○不疑有詐乃當場簽發面額六萬元之遠期支票（發票
    日為八十五年五月十日）交予丙○○，詎丙○○並未幫乙○○入會，且當時丁○○欲離職向丙○○催討返還六萬元之工作保證金，丙○○惟恐詐騙保證金一情被
    揭發，遂於八十五年四月二日當日將乙○○簽發交付之支票轉交予離職之職員丁○○，做為返還保證金所用。嗣八十五年四月八日乙○○前往福洋公司欲商討船
    務合作事宜，始知丙○○已遭公司解僱，而獲悉上情。
三、案經被害人甲○○、乙○○告訴，由臺灣高雄地方法院檢察署檢察官偵查起訴後
    ，丙○○逃匿，經本院於八十六年二月五日發佈通緝，於八十七年九月二十二日
    經警查獲，復於審理中逃匿，經本院於八十八年十月六日再度發佈通緝後，於八
    十九年九月十四日自行到案。
    理  由
一、訊據被告丙○○固坦承有於右揭時地向甲○○借錢、僱請甲○○旗下之模特兒至
    酒店表演，及向丁○○、乙○○拿取六萬元現金及支票等情，惟矢口否認有何詐
    欺犯行，辯稱：該酒店係伊與當時南投市長魏清彬及草屯鎮代表會主席許天送所
    合夥經營，無法清償借款及模特兒表演費，係因嗣後魏清彬及許天送不繳交合夥
    之入股金，始致酒店無法返還上開費用；丁○○及乙○○部分伊是依照福洋公司
    規定向他們收取保證金，伊亦確實將所收款項繳回予福洋公司，伊並未欺騙告訴
    人等語。然查：
（一）右揭事實欄一之事實，業據被害人甲○○於偵查及本院審理中指訴綦詳，核與
      證人許慧雀到庭具結證述：「丙○○原先是要甲○○入股，甲○○不肯，丙○○改以調現為由向甲○○借錢，第一次是我幫甲○○領了二十萬元給丙○○，
      第二次是我和甲○○去寶島銀行領錢並交給丙○○，領錢及交錢的地方都是在
      台中的銀行」（同偵查卷第五四頁）等語相符，並有支票、退票理由單及代收
      票據明細表（八十八年偵字第八三九九號偵查卷第七六頁）各一紙、本票三紙
      、存款薄二紙（同偵查卷第二二頁以下）附卷可稽。
（二）被告雖辯稱係因其他股東未如期繳交入股金，始無法清償借款及表演費等語，
      惟其並未能舉證以實其說，且衡情若與他人合夥經營事業，必有合夥契約，或
      其他帳冊列明合夥事業盈虧情形，是被告所辯顯有可疑。況且，觀之證人許慧
      雀於本院審理中到庭具結證稱：「丙○○向甲○○借錢時有說他開他母親的支
      票，不會有問題，結果兩天就跳票，且我從未看過他所說的股東（即南投市長
      及鎮代會主席）」；「丙○○事後自己將電腦的帳列印出來說要找許主席對帳
      ，我聽丙○○說許主席不承認，且許主席那邊的人也有來找他，說他欠許主席
      的錢，且把他的車子開走」（本院八十七年訴緝字第三六八號卷第四二頁）等
      語，及被告於八十四年六月十七日、同年月二十日二次向被害人甲○○借款，
      於同年六月二十六日所交付其母親趙彭菊英之支票即遭退票並旋遭拒絕往來等
      情（此有八十五年十一月十一日之南投市信用合作社投信營字第四七一六號函
      文在卷可參，本院八十五年度易字第七一五五號卷第二三頁），更可證明被告
      係明知自己經濟窘困已陷於支付不能，仍以其經營酒店有民意代表合夥經營，
      借款及模特兒表演費可以支付等不實之情，誘騙被害人提供借款及表演，應堪
      認定。
（三）右揭事實欄二之事實，業據被害人丁○○、乙○○於偵查及本院審理中指述綦
      詳，互核相符，且有福洋公司出具載明：「本公司並未有乙○○申請入會之資
      料及收款明細、支票」等情之證明書一紙在卷可稽（八十五年偵字第九七二○
      號偵查卷第五頁）。被告雖於本院中辯稱伊當時係依公司規定收取保證金云云
      ，惟被告確實以收取工作保證金為由向丁○○收取六萬元，此款項公司未有規
      定，被告亦無將其繳入公司帳，嗣後丁○○離職欲向被告索回保證金，被告卻
      於八十五年四月二日將乙○○當日所繳之入費金（即其所簽發之六萬元支票）
      ，轉交予丁○○抵還其工作保證金，並未繳回公司等情，已據丁○○陳明在卷
      （偵查卷第三七頁，本院八十五年度易字第七一五五號卷第四八頁），且衡情
      若如被告所辯該款項係依公司規定而收取，公司豈會無任何簽收憑證，而任由
      被告個人使用該筆款項，況且，被告亦無提出任何公司之相關規定及公司簽收
      證明，是其假借名目向被害人丁○○、乙○○詐騙各六萬元之保證金及入會金
      ，應堪認定。
（四）按契約之訂立應本於誠信，以訂約之初確有履約能力，為雙方是否訂約之互信
      基礎，故於締約前，對與其交易相對人之債信狀況，應為決定是否從事締約及
      與之訂約之重要事項，此為公眾週知之事實，本毋待舉證自明。而被告隱瞞其
      財務情形，明知己身財務狀況已陷於支付不能之程度，卻仍簽發支票及假藉不
      實事項用以取信對方，致使被害人陷於錯誤，以為被告財務狀況健全，而允其
      要約，顯見其有為自己不法所有之意圖，並因其施用上開詐術之結果，而取得
      被害人交付之財務及提供勞務。是被告所辯無詐欺之情顯屬卸責之詞，委無可
      採，事證明確，被告上開犯行均堪認定。
二、核被告所為，係犯刑法第三百三十九條第一項之詐欺取財罪及同條第二項詐欺得
    利罪。被告以一詐騙行為同時詐騙告訴人之財物及其旗下之模特兒提供勞務，為
    想像競合犯，依刑法第五十五條規定，從一重之詐欺取財罪論處。被告收受被害
    人甲○○之財物雖二次，但其迭次收受財物，無非欲達最終之得財目的，與連續
    數行為而犯同一罪者，迴乎不同，僅能成立一個詐欺取財罪，合此敘明。另其先
    後詐騙被害人甲○○、丁○○、乙○○之數行為，時間緊接，所犯罪名相同，顯
    係出於概括之犯意為之，為連續犯，爰依刑法第五十六條之規定以一罪論，並加
    重其刑。爰審酌被告假藉名目，多次詐取他人財物，共騙得近百萬元之財務及勞
    務，損害他人之財產權益，破壞社會正當交易秩序，惡性非輕，惟念其犯後已分
    別與被害人甲○○、丁○○、乙○○和解，並清償部分款項，甲○○及丁○○均
    不再追究被告（有和解書及撤回告訴狀在卷可憑）等一切情狀，量處如主文所示
    之刑。又被告前未曾受有期徒刑以上之宣告，有台灣高雄地方法院檢察署刑案資
    料查註紀錄表在卷可稽，其因一時貪慾圖便，短於思慮，致罹刑章，經此刑之宣
    告後，應知警惕而無再犯之虞，且本院審酌被告事後已與被害人達成和解，目前
    有正當工作，及其妻已身故而有二名分別為八歲及五歲幼年子女極待撫養（此有
    在職證明書及戶籍謄本在卷可參）等情，認其刑以暫不執行其刑為當，爰予以宣
    告緩刑，用啟自新。
據上論斷，應依刑事訴訟法第二百九十九條第一項前段、刑法第三百三十九條第一項
、第二項、第五十六條、第五十五條、第七十四條第一款，罰金罰鍰提高標準條例第
一條，判決如主文。
中      華      民      國    八十九    年      十      月    二十七    日
                                  臺灣高雄地方法院刑事第二庭
                                      法  官  施  柏  宏
右正本證明與原本無異。
如不服本判決，應於判決送達後十日內，向本院提出上訴狀。
                                      書記官  邱  秋  珍
中      華      民      國    八十九    年      十      月    二十七    日
附錄本判決論罪之法條：
刑法第三百三十九條
意圖為自己或第三人不法之所有，以詐術使人將本人或第三人之物交付者，處五年以
下有期徒刑、拘役或科或併科一千元以下罰金。
以前項方法得財產上不法之利益或使第三人得之者亦同。


司法院資訊處製作；財團法人民間司法改革基金會備份。
